【裁判字號】    99,易,1137
【裁判日期】    991130
【裁判案由】    詐欺
【裁判全文】
臺灣臺北地方法院刑事判決              99年度易字第1137號
公  訴  人  臺灣臺北地方法院檢察署檢察官
被      告  黃世傑
上列被告因詐欺案件，經檢察官提起公訴（99年度偵字第12560
號），本院判決如下：
    主  文
黃世傑幫助意圖為自己不法之所有，以詐術使人將本人之物交付
，處有期徒刑參月，如易科罰金，以新臺幣壹仟元折算壹日。
    事  實
一、黃世傑得預見提供金融機構帳戶予他人使用，有遭他人持以
    詐欺取財犯罪工具之虞，仍不違其本意，竟基於幫助詐欺取
    財未必故意，要求其母劉惠美於民國98年2月17日上午9時許
    ，至址設宜蘭縣羅東鎮○○○路30號陽信商業銀行羅東分行
    （下稱陽信銀行羅東分行）申辦000000000000號帳戶存摺、
    金融卡、金融卡密碼，嗣於同日下午2時許，在臺北市○○
    區○○路327號好樂迪KTV前，將上揭帳戶存摺、金融卡、金
    融卡密碼，交付予自稱「黃先生」成年男子。該男子即意圖
    為自己不法之所有，於同年月18日中午12時30分許，以帳號
    「princess858」於網址http：//blog.udn.com/princess85
    8部落格佯為網友「小小」，向黃紹和詐稱可提供性服務，
    致其陷於錯誤，於同日下午2時21分許至臺北市大安區○○
    ○路○段245號之華南商業銀行自動櫃員機，匯性交易對價新
    臺幣2萬9,983元至前開帳戶。嗣黃紹和察覺有異報警，始循
    線查悉上情。
二、案經黃紹和訴由臺北市政府警察局大安分局報請臺灣臺北地
    方法院檢察署檢察官偵查起訴。
    理  由
壹、證據能力：
    證人即告訴人黃紹和警詢陳述，係被告以外之人於審判外陳
    述，惟當事人於本院準備程序未爭執其證據能力，亦無聲請
    傳訊，顯放棄行使詰問權，而本院審酌該言詞陳述作成時情
    況，並無違法、不當之處，適為本案證據，依刑事訴訟法第
    159條之5規定，應具證據能力。至其餘憑以認定本案犯罪事
    實之非供述證據（詳後述），查無違反法定程序取得之情，
    依同法第158條之4規定反面解釋，亦具證據能力。
貳、實體部分：
一、訊據被告黃世傑固供承帳戶係己委託其母為伊申設，惟矢口
    否認有何幫助詐欺取財犯行，辯稱：伊依報載廣告去電應徵
    載送小姐之司機工作，帳戶係遭騙取云云，惟查：
(一)自稱「黃先生」成年男子佯為網友「小小」向黃紹和行使詐術
  ，致其陷於錯誤，匯前述金額款項至前開劉惠美帳戶，匯入後
  旋以金融卡悉數領盡各情，業經證人即被害人黃紹和證述屬實
  ，復有劉惠美帳戶存摺存款印鑑卡暨開戶申請書、證件影本、
  客戶對帳單、自動櫃員機交易明細表在卷為證【臺灣臺北地方
  法院檢察署99年度偵字第12560號卷（下稱偵卷）第36、38-39
  頁、106頁】，是黃先生以被告帳戶詐欺取財之事實，已堪認
  定。
(二)依下列各節，足認被告係基於幫助詐欺取財未必故意，交付帳
  戶金融卡並告以金融卡密碼予他人使用：
1.衡施行詐術者為使己不法行為所取財物必歸其所有，當未逕自
  取用非基於原帳戶所有人意思而脫離其持有之帳戶，以防帳戶
  所有人領出款項或掛失帳戶，致處心積慮所取財物卻反由帳戶
  所有人不勞而獲或帳戶經凍結而一切均歸徒勞之風險，是必確
  保該帳戶管領及使用業經原所有人同意。而被告自承：因為伊
  銀行有錢，故不能用伊自己的帳戶，伊交帳戶給對方，就是要
  給對方使用（本院卷第12頁背面），堪證被告未交付己有且內
  有存款之帳戶交予他人，竟囑其母為之申設未使用且餘額所剩
  無幾之帳戶，而予交付，其主觀上顯有縱供他人不法使用，亦
  毫無干係之未必故意；且被告另供認：伊是在好樂迪那邊路邊
  應徵，先前沒有做過在大馬路邊就應徵之工作，也沒有做過一
  開始找工作就要提供帳戶的工作，交付帳戶兩天後覺得奇怪，
  發現有錢進去，嗣沒去上班，但沒報警，沒見過黃先生，後來
  就沒聯絡（本院卷第12頁背面、第26頁背面、臺灣臺北地方法
  院檢察署98年度偵字第12560號卷第139頁）；再佐以被告帳戶
  於98年2至3月間，並無掛失金融卡、存摺紀錄一情，有陽信銀
  行羅東分行99年8月20日陽信羅東字第990003號函在卷為憑（
  本院卷第18頁），可知被告在應徵情形已悖離一般應徵工作常
  態，且交付帳戶後，其帳戶嗣有不明款項匯入，又未獲原定工
  作，且無從索回帳戶之際，於此諸多悖異常情情形下，竟未積
  極聯繫黃先生究詢帳戶去處，或即刻報警，以免己身權益受不
  測損害及風險，其就帳戶去向毫無聞問，置若罔聞，實乖離一
  般人遭不明人士騙取帳戶後，當必即刻追討或掛失帳戶，甚或
  報警之管有帳戶常態，足證被告就帳戶去向毫不在意，顯係交
  付他人管領使用無訛，復參以被告不知黃先生真實姓名、公司
  地址，客觀上原無從索討帳戶，顯證被告本無意取回，應係允
  諾黃先生全權管領使用帳戶無訛，故其辯稱：因應徵工作始交
  付帳戶云云，洵係飾卸狡詞，要無可採。
2.一般人自行向金融機構申設帳戶，原則上並無特殊限制及困難
  ，故需用帳戶者原得以己名義申請而無向他人收集帳戶之必要
  ，如無正當理由，實無使用他人帳戶之理；且時下以人頭帳戶
  詐騙被害人匯款之行為甚為猖獗，此經媒體廣為報導，政府機
  關及各金融機構尚多次呼籲民眾應謹慎控管己有帳戶，且勿交
  予他人以免淪為不法犯罪幫助工具；復參以金融帳戶攸關個人
  財產權益，具高度專有性及屬人性，非本人或與本人具親密關
  係者，難認有何正當理由可自由流用，而一般人均有妥為保管
  及防止他人擅自使用之認識，縱特殊情況偶需交付他人使用，
  亦必深入瞭解用途及合理性，始予提供，且該等專有物品如落
  入不明人士，而未予闡明正常用途，極易遭利用為財產犯罪工
  具，此為吾人依一般生活認知所易於體察之常識，衡被告國中
  畢業，具一定智識程度，亦有相當工作經驗（本院卷第12頁背
  面），係具一定社會生活歷驗成年人，就此情絕難諉為不知，
  是其雖無該男子使用帳戶必持以詐欺取財之確信，惟仍交付帳
  戶供人使用，顯就黃先生用以詐欺取財一節，予以容任，足認
  被告確有幫助詐欺取財未必故意。
3.被告另提應徵報紙，辯稱：因應徵工作始交付帳戶云云。惟查
  ：
(1)被告就交付帳戶原因供稱：小姐性交易報酬，需存入至伊帳戶
  云云，衡一般常情，雇主理當將營收存至公司帳戶，再按員工
  每人薪額分批轉帳至個人帳戶，豈會將營收先存至員工個人帳
  戶，徒增員工侵占、溢領薪資等陷公司財產權益於不測損害莫
  大風險，是被告所辯帳戶係應徵所需云云，實難採信。
(2)至卷附上揭應徵報紙，僅得認求職廣告刊登之事實，惟不足證
  被告帳戶係因應徵工作遭他人藉詞騙取，故無從據為有利被告
  認定，是本案事證明確，被告幫助詐欺取財犯行，至堪認定，
  應依法論科。
二、按幫助犯，係就犯罪與正犯有共同認識，以幫助意思，對正
    犯資以助力，而未參與實施犯罪行為者而言。被告基於幫助
    詐欺取財未必故意，交付金融卡並告知金融卡密碼之詐欺取
    財罪構成要件以外之行為，核其所為，係犯刑法第30條第1
    項前段、第339條第1項幫助詐欺取財罪，為幫助犯，依刑法
    第30條第2項減輕其刑。爰審酌被告無前科，有臺灣高等法
    院被告前案紀錄表附卷為證；提供帳戶予他人犯罪使用之幫
    助犯行，使收受帳戶者憑恃犯罪追查不易而肆無忌憚，助長
    詐欺取財歪風，危害社會財貨秩序、正常經濟交易安全及人
    民財產權，增加被害人尋求救濟之困難；且於政府機關及各
    金融機構多所宣導勿交付個人帳戶，以免淪為不法犯罪幫助
    工具之際，卻仍交予他人使用，顯徵其就法令禁止規範之嚴
    重漠視心態；又飾詞狡辯，未賠償被害人損害，犯後態度欠
    佳，國中畢業智識程度、犯罪動機、目的、手段、經濟情況
    不佳、生活狀況及告訴人損害金額等一切情狀，量處如主文
    所示之刑，並諭知易科罰金折算標準。又被告行為後，總統
    於98年1月21日、98年12月30日2次公布修正，依序自98年9
    月1日施行、99年1月1日生效之刑法第41條，因該2次修正係
    屬檢察官執行時所應處理事項，非刑罰法律有變更，自無庸
    比較新舊法，應逕適用修正後刑法第41條規定，附此敘明。
據上論斷，依刑事訴訟法第299條第1項前段，刑法第30條第1項
前段、第2項、第339條第1項、（修正後）第41條第1項前段，刑
法施行法第1條之1第1項、第2項前段，判決如主文。
本案經檢察官黃碧玉到庭執行職務。
中    華    民    國    99    年    11    月    30    日
                    臺灣臺北地方法院刑事第14庭
                        審判長法  官  吳冠霆
                              法  官  賴武志
                              法  官  陳琪媛
以上正本證明與原本無異。 
如不服本判決應於收受送達後10日內向本院提出上訴書狀，並應
敘述具體理由，其未敘述上訴理由者，應於上訴期間屆滿後20日
內向本院補提理由書。
                              書記官  陳豪達
中    華    民    國    99    年    11    月    30    日
附錄法條全文：
中華民國刑法第339條
意圖為自己或第三人不法之所有，以詐術使人將本人或第三人之
物交付者，處5年以下有期徒刑、拘役或科或併科1千元以下罰金
。
以前項方法得財產上不法之利益或使第三人得之者，亦同。
前二項之未遂犯罰之。

司法院資訊處製作；財團法人民間司法改革基金會備份。
